臺灣臺中地方法院行政訴訟判決
111年度交字第88號
原      告  吳曉芳  
被      告  臺中市交通事件裁決處
                      設臺中市○○區○○○路00號
代  表  人  黃士哲    住同上
訴訟代理人  黃曉妍律師
上列當事人間交通裁決事件，原告不服被告民國111年2月9日中
市裁字第68-ZHA348996號裁決書，提起行政訴訟，本院判決如
下：
    主  文
原告之訴駁回。
訴訟費用新臺幣參佰元由原告負擔。
    事實及理由
一、程序事項：按行政訴訟法第237 條之7 規定，交通裁決事件
    之裁判，得不經言詞辯論為之。本件屬交通裁決事件，依兩
    造所述各節及卷內資料其事證已臻明確，本院認無經言詞辯
    論之必要，爰不經言詞辯論而為判決。
二、事實概要：訴外人蔡正益所有號牌AZR-8888號自用小客車(下
    稱系爭車輛），於民國110年11月15日13時41分許，行經國道3
    號南向250.3公里，因「速限110公里，經雷達(射)測定行速為21
    1公里，超速101公里」及「行車速度超過規定之最高時速60公里(
    處車主)」之違規行為，遭內政部警政署國道公路警察局第八公
    路警察大隊（下稱舉發機關）員警認定該車違反道路交通管理處
    罰條例第43條第1項第2款及第43條第4項規定，逕行對車主即案
    外人蔡正益製開第ZHA348997、ZHA348996號舉發違反道路交通
    管理事件通知單。車主於到案期限前檢具事證證明並轉歸責於
    駕駛人即原告吳曉芳。被告續於111年2月9日以中市裁字第68
    -ZHA348996號裁決書（下稱原處分），依道路交通管理處罰條
    例第43條第1項第2款、第63條第1項及「違反道路交通管理事件
    統一裁罰基準表」之規定，裁處原告罰鍰新臺幣（下同）24
    ,000元，記違規點數3點，並應參加道路安全講習。原告不服，
    提起本件行政訴訟。
三、原告主張略以：本案前述雷射測速儀所測得數據為時速211公里
    ，應扣除該雷射測速儀檢定合格時之可能高於時速度之器差時
    速2公里，應採有利於民眾之解釋，原告駕駛時速應為209公里
    。又原告父親肺癌經醫師來電告知病情惡化，故原告基於孝心
    ，非惡意違反依道路交通管理處罰條例相關之規定等語，並聲明
    ：原處分撤銷，訴訟費用由被告負擔。
四、被告答辯則以：
  ㈠本件應適用之法律依據為道路交通管理處罰條例第43條第1項第2
    款、第63條第1項第3款、第7條之2第1項第7款、第2項第9款
    、第3項、第7條之2第1項第7款、第2 項第9款、第3項、第8
    5條第1項、度量衡法第5條、度量衡器檢定檢查辦法第3條第1項
    第6款、第17條第1項、第1項第2款等規定。
  ㈡案經轉據舉發機關111年1月17日國道警八交字第1118700090號
    函復說明略以：「本大隊員警以非固定式科學雷射測速儀於國道
    3號南向250.3公里處執行測速，且在南向(上游)249.492公里處
    設置「警52」測速取締標誌(由道路主關機關：交通部高速公
    路南區養護工程分局豎立)，提醒用路人行車安全，該告示牌片設
    置明確，位置明顯可見，圖樣清晰可辨，復無遭其他物體遮蔽
    之情」，複查該牌面符合道路交通管理處罰條例第7條之2第3項
    之規定，用路人自應謹慎注意暨遵守該路段速度限制之規定。
  ㈢本件雷射測速儀係經由經濟部標準檢驗局委託財團法人工業技
    術研究院檢定合格後加以使用，並定期依規定送請檢測，其
    公信力應予認定。原告質疑測速儀器可能有誤差云云，然原
    告應就所主張之有利事實負擔舉證責任，原告就此未提出任
    何證據以實其說，自難僅憑原告懷疑檢測數據逕予推翻具有公
    信力之檢測證據。本件施測之雷射測速儀既經檢驗合格，且於
    執行測速過程復無遭受干擾致無法準確偵測之情，被告據此裁
    罰並無違誤。
　㈣又行為人駕駛汽車因緊急救護傷患致違反本條例規定，且未嚴重
    危害交通安全、秩序，且情節輕微者，以不舉發為適當，「
    處理細則」第12條第10項定有明文。惟陳述人所述情節，未
    符合相關規定，此舉發並無違誤。又客觀而言，原告超速並
    無法直接防免其父之危險，反而提高自身及他用路人交通事
    故之危險，破壞交通安全及秩序明顯，理應受罰。
　㈤本件原告上開違規超速之事實，有違規通知單暨採證圖片影
    本，南向249.492公里警告標誌圖片影本、前揭雷射測速儀檢
    定合格證書影本各1份為證，該車違規屬實，舉發機關依事實
    舉發亦無違誤等語，並聲明：原告之訴駁回，訴訟費用由原
    告負擔。
五、本院之判斷：
  ㈠按「汽車駕駛人，駕駛汽車有下列情形之一者，處新臺幣6,000
    元以上24,000元以下罰鍰，並當場禁止其駕駛：二、行車速度
    ，超過規定之最高時速60公里」及「汽車駕駛人有下列各款所列
    條款之一者，除依原條款處罰鍰外，並予記點：三、有第四
    十三條、第五十三條或第五十三條之一情形之一者，各記違
    規點數三點。」道路交通管理處罰條例第43條第1項第2款、第63
    條第1項第3款分別定有明文。又依違反道路交通管理事件統一
    裁罰基準表之規定，汽車駕駛人行車速度，超過規定之最高時速
    逾100公里，期限內繳納罰鍰或到案聽候裁決者，統一裁罰基
    準24,000元。
  ㈡查本件如事實概要所述之情事，有舉發機關第ZHA348996號舉
    發違反道路交通管理事件通知單、測速採證相片、舉發機關11
    1年1月17日國道警八交字第1118700090號函、測速取締標誌
    設置處圖、違規陳述申訴異議案件查詢意見表、雷射測速儀檢
    定合格證書、舉發機關照片黏貼表暨文字說明、現場圖、原
    處分、送達證書、違規資料查詢、汽車車籍查詢、逕行舉發案件
    提供實際駕駛人申請書等資料附卷可稽（見本院卷第56頁至第
    65頁、第75-77頁），堪信為真實。
  ㈢原告雖稱即便有雷射測速儀檢定合格證書，機器仍有準確度之誤
    差值2公里/小時，本案前述雷射測速儀所測得知數據時速211公
    里，應扣除該雷射測速儀檢定合格時之可能高於時速度之器差
    時速2公里，即本人時速為209公里/小時，云云置辯。然此，
    依經濟部標準檢驗局「雷達測速儀檢定檢查技術規範」第7.1
    點第6款規定：「雷達測速儀之檢定公差如下：(6)速度偵測之
    準確度：當速度小於150公里/小時，不大於1公里/小時，及當速度
    在150公里/小時，以上時，不大於2公里/小時，」。換言之，
    本件原告系爭車輛行駛系爭路段經實際測得時速211公里，其容
    許公差值為小於+2公里/小時、-2公里/小時，況以上開規定僅
    係經濟部標準檢驗局針對雷達測速科學儀器設備檢定合格、
    檢查合格與否之技術上事項，意即雷達測速儀經檢驗結果在
    上開容許公差值範圍內者，為合格，非謂經經濟部標準檢驗
    局檢定合格之雷達測速儀器設備，一定存有前開「必然」之
    誤差值。且科學儀器之偵測，雖允許公差存在，但有無違規
    超速仍應以測速儀器所實際測得之數據為準；蓋科學儀器檢
    測標準程序中所設計出「可容許」之誤差數值，乃係一統計
    概數，故誤差數值往往係以一「正負區間」表示其概然數值，
    但無從據以認定是否每次測速均會發生誤差現象，亦即每次
    實際測得之數值究係在誤差範圍之正值端或負值端，抑或無
    誤差值，在科學上實無法精準認定之，此即為容許公差存在
    之理。是以，在行車速度違規之舉發上，自不允許舉發機關在實
    際測得之數值上，自行加減公差之可能最大或最小值，以作為
    違規之行車速度區間而為不利行為人之認定，同理，亦不容許被舉發
    人以實際測得數值加減去公差之可能最小或最大值，為其行車
    之實際速度至明。況原告並未提出更為縝密精確之檢算公式與數
    據供本院核測，亦未提出證據證明該雷達測速儀有何故障或
    測速有何違誤之虞，自難單以機器本身可能存有誤差值即率
    以推翻經國家檢定合格之雷達測速儀（見本院第60頁財團法人
    工業技術研究院雷射測速儀檢定合格證書）所測得之數據，特
    此敘明。
　㈣又原告主張超速原因係父親罹患肺癌，經醫師來電告知病情惡化
    ，故原告基於孝心，非惡意違反依道路交通管理處罰條例相關之
    規定。惟查，原告違規超速之時間為110年11月15日13時41分
    許，而原告所提出之父親診斷證明書，僅顯示原告父親罹患
    肺癌，於110年8月27日進入國立臺灣大學附設醫院雲林分院加
    護病房，於110年9月6日接受化學及免疫藥物治療，於110年9月
    8日支氣管鏡檢查，於110年9月10日轉至福安呼吸照護病房等
    語，並無違規當日110年11月15日病情惡化之記載，依原告所
    提出之診斷證明書，顯與原告上開主張11月15日其父病情惡
    化等情相歧，難信為真實。
  ㈤綜上所述，原告所執主張，難為推翻本案之有利採憑，原告違
    規事證明確，被告依法所為原處分並無違誤，原告訴請撤銷
    ，為無理由，應予駁回。
六、本件事證已臻明確，兩造其餘主張及陳述，經核於判決結果
    不生影響，爰不逐一論列，附此敘明。
七、本件第一審裁判費為300 元，應由原告負擔，爰確定第一審
    訴訟費用額如主文第2 項所示。
據上論結，本件原告之訴為無理由，依行政訴訟法第237 條之7
、第98條第1 項前段、第237 條之8 第1 項，判決如主文。
中　　華　　民　　國　　111 　年　　9 　　月　　2 　　日
　　　　　　　　　行政訴訟庭　法　官　楊萬益
以上正本證明與原本無異。
如不服本判決，應於判決送達後20日內，向本院提出上訴狀並表
明上訴理由（原判決所違背之法令及其具體內容或依訴訟資料可
認為原判決有違背法令之具體事實），其未表明上訴理由者，應
於提出上訴後20日內向本院補提理由書（上訴狀及上訴理由書均
須按他造人數附繕本，如未按期補提上理由書，則逕予駁回上訴
），並應繳納上訴裁判費新臺幣750元。
中　　華　　民　　國　　111 　年　　9 　　月　　2 　　日
　　　　　　　　　　　　　　　書記官　林柏名